---
title: "Gini_OECD"
author: "coop711"
date: "2015년 5월 4일"
output: html_document
---
 
## Data 작업

* OECD 국가들의 Gini계수 읽어들이기. 세전과 세후로 구분. 자료구조로 인하여 `sep="\t"`을 사용한 것에 유의 

```{r}
Gini.b.tax<-read.table(file="../data/Gini_before_tax.txt", header=F, sep="\t")
Gini.a.tax<-read.table(file="../data/Gini_after_tax.txt", header=F, sep="\t")
str(Gini.b.tax)
str(Gini.a.tax)
```

* 2000년 후반 자료만 모아서 새로운 data frame 구성

```{r}
(Gini.b.a<-data.frame(Country=Gini.b.tax$V1, Before=Gini.b.tax$V8, After=Gini.a.tax$V8))
```

* 세전과 세후의 Gini 계수 차이를 개선도(Improvement)라고 명명.

```{r}
Gini.b.a$Improvement<-Gini.b.a[,2]-Gini.b.a[,3]
Gini.b.a
```

* 개선도가 낮은 순서로 나열. 아일랜드는 세전 자료가 없기 때문에 맨 뒤로 위치.

```{r}
Gini.b.a[order(Gini.b.a$Improvement), ]
```

* 개선도가 높은 순서로 나라명을 나열하려면, `decreasing = TRUE` 추가.

```{r}
Gini.b.a[order(Gini.b.a$Improvement, decreasing=TRUE), ]
```

## Graphic representation

* 세전 세후 Gini 계수를 시각적으로 비교하려면 `barplot()`이 적합함. `barplot(height, ...)`에서 `height`가 매트릭스일 때는 막대는 열의 각 요소를 크기대로 쌓아놓은 형태가 되므로, `t()`를 이용하여 transpose시킨 후 `barplot()`을 적용. 또한 transpose를 시켜도 여전히 data frame 이기 때문에 매트릭스로 강제 변환함. 세전, 세후 비교를 위해 쌓아 놓기 보다는 옆에 늘어세우는 게 나으므로  `beside=TRUE`를 적용하고 각 막대의 이름으로 나라이름을 사용. 

```{r fig.width=10, fig.height=5}
barplot(as.matrix(t(Gini.b.a[, 2:3])), beside=TRUE, names.arg=Gini.b.a$Country)
```

* 개선도 순서(내림차순)를 `o.improvement`로 저장하여 지속적으로 활용.

```{r}
o.improvement<-order(Gini.b.a$Improvement, decreasing=TRUE)
Gini.b.a$Country[o.improvement]
```

* 개선도 순서대로 막대를 늘어세우면,

```{r fig.width=10, fig.height=5}
barplot(as.matrix(t(Gini.b.a[o.improvement, 2:3])), beside=TRUE, names.arg=Gini.b.a$Country[o.improvement])
```

* `las=2`를 이용하여 막대 이름을 눕힘.

```{r fig.width=10, fig.height=5}
barplot(as.matrix(t(Gini.b.a[o.improvement, 2:3])), beside=TRUE, names.arg=Gini.b.a$Country[o.improvement], las=2)
```

* 나라 이름이 가리지 않도록 `par("mai")`를 조정

```{r fig.width=10, fig.height=5}
old.par<-par(no.readonly=TRUE)
par("mai")
par("mai"= c(1.5, 0.8, 0.8, 0.4))
barplot(as.matrix(t(Gini.b.a[o.improvement, 2:3])), beside=TRUE, names.arg=Gini.b.a$Country[o.improvement], las=2)
par(old.par)
```

* 불평등이 심하다고 판단하는 Gini 계수 0.4를 경계로 나눠 보면,

```{r fig.width=10, fig.height=5}
old.par<-par(no.readonly=TRUE)
par("mai")
par("mai"= c(1.5, 0.8, 0.8, 0.4))
barplot(as.matrix(t(Gini.b.a[o.improvement, 2:3])), beside=TRUE, names.arg=Gini.b.a$Country[o.improvement], las=2)
abline(h=0.4, lty=2, col="red")
par(old.par)
```

* 범례와 메인 타이틀 추가. 좌표에 유의

```{r fig.width=10, fig.height=5}
old.par<-par(no.readonly=TRUE)
par("mai")
par("mai"= c(1.5, 0.8, 0.8, 0.4))
barplot(as.matrix(t(Gini.b.a[o.improvement, 2:3])), beside=TRUE, names.arg=Gini.b.a$Country[o.improvement], legend.text=c("Before Tax", "After Tax"), args.legend=list(x=105, y=0.62), las=2)
abline(h=0.4, lty=2, col="red")
title(main="Gini Coefficients of OECD Countries")
par(old.par)
```


* 이번에는 막대를 눕히는 방법을 생각해 보자. 옆으로 눕히면서 `las = 1` 로 설정하면,

```{r fig.width=5, fig.height=9}
barplot(as.matrix(t(Gini.b.a[o.improvement, 2:3])), beside=TRUE, horiz=TRUE, names.arg=Gini.b.a$Country[o.improvement], las=1)
```

* 역시 나라 이름이 가리지 않도록 `par("mai")`를 조정.

```{r fig.width=5, fig.height=10}
old.par<-par(no.readonly=TRUE)
par("mai")
par("mai"= c(1.0, 1.5, 0.8, 0.4))
barplot(as.matrix(t(Gini.b.a[o.improvement, 2:3])), beside=TRUE, horiz=TRUE, names.arg=Gini.b.a$Country[o.improvement], las=1)
par(old.par)
```

* 개선도가 낮은 순서대로 밑에서 올라가도록 다시 그리면,

```{r fig.width=5, fig.height=10}
old.par<-par(no.readonly=TRUE)
par("mai")
par("mai"= c(1.0, 1.5, 0.8, 0.4))
barplot(as.matrix(t(Gini.b.a[order(Gini.b.a$Improvement, na.last=FALSE), 2:3])), beside=TRUE, horiz=TRUE, names.arg=Gini.b.a$Country[order(Gini.b.a$Improvement, na.last=FALSE)], las=1)
par(old.par)
```

* 이 때,  Ireland가 맨 위에 올라오는 게 보기 좋지 않으므로, `na.last=FALSE`를 추가한 것임.
    + 세전 Gini 계수 0.4를 경계로 나눠보면

```{r fig.width=5, fig.height=10}
old.par<-par(no.readonly=TRUE)
par("mai")
par("mai"= c(1.0, 1.5, 0.8, 0.4))
barplot(as.matrix(t(Gini.b.a[order(Gini.b.a$Improvement, na.last=FALSE), 2:3])), beside=TRUE, horiz=TRUE, names.arg=Gini.b.a$Country[order(Gini.b.a$Improvement, na.last=FALSE)], las=1)
abline(v=0.4, lty=2, col="red")
par(old.par)
```

* 범례 및 메인 타이틀 추가. 시행착오를 거쳐 구한 좌표에 유의할 것.

```{r fig.width=5, fig.height=10}
old.par<-par(no.readonly=TRUE)
par("mai")
par("mai"= c(1.0, 1.5, 0.8, 0.8))
barplot(as.matrix(t(Gini.b.a[order(Gini.b.a$Improvement, na.last=FALSE), 2:3])), beside=TRUE, horiz=TRUE, names.arg=Gini.b.a$Country[order(Gini.b.a$Improvement, na.last=FALSE)], legend.text=c("Before Tax", "After Tax"), args.legend=list(x=0.67, y=110), las=1)
abline(v=0.4, lty=2, col="red")
title(main="Gini Coefficients of OECD Countries")
par(old.par)
```


## ggplot

### Data reshaping

* `reshape2` package 를 검색 목록에 등록

```{r}
library(reshape2)
(Gini.b.a.melt <- melt(Gini.b.a, id.vars = "Country", measure.vars = c("Before", "After"), variable.name = "Tax", value.name = "Gini.Coef"))
str(Gini.b.a.melt)
```

* `ggplot2` 등록 후 `geom_bar()`

```{r, fig.width=7, fig.height=9}
library(ggplot2)
ggplot(Gini.b.a.melt, aes(x = Country, y = Gini.Coef, fill = Tax)) + geom_bar(stat = "identity", position = "dodge") +
  coord_flip()
```

* 개선도 순서대로 늘어세우려면 그 순서를 `level`로 갖는 `factor`로 만들어야함. `o.improvement`가 내림차순으로 정리되어 있는 순서이기 때문에 `rev(o.improvement)`는 올림차순으로 정리되어 있는 순서임. 따라서,

```{r}
Gini.b.a$Country.order <- factor(Gini.b.a$Country, levels = Gini.b.a$Country[rev(o.improvement)])
Gini.b.a.order.melt <- melt(Gini.b.a, id.vars = "Country.order", measure.vars = c("Before", "After"), variable.name = "Tax", value.name = "Gini.Coef")
str(Gini.b.a.order.melt)
```

* `Gini.b.a.order.melt`의 `Country.order`가 개선도 올림차순으로 정리되어 있는 `factor`이기 때문에 그대로 활용하면 됨.

```{r, fig.width=7, fig.height=9}
ggplot(Gini.b.a.order.melt, aes(x = Country.order, y = Gini.Coef, fill = Tax)) + geom_bar(stat = "identity", position = "dodge") +
coord_flip()
```

* 한글 제목 등의 세부 작업은 차후에


뒷 마무리
----------

```{r}
save(file="Gini_OECD1012.rda", list=ls())
# savehistory("Gini_OECD102.Rhistory")
```
