---
title: "Korea Income Distribution"
author: "coop711"
date: "2015년 4월 12일"
output: html_document
---

Data Management
---------------

자료 입력

```{r}
income.kor<-read.table("../data/labor_income_kor.txt", header=T, row.names=1)
income.kor
str(income.kor)
```

변수명을 조정하고, 다시 확인.

```{r}
dimnames(income.kor)[[2]]<-c("Earners(%)", "Income(%)")
income.kor
```

barplot() 을 그리기 위하여 height 를 설정하려면 width를 파악하여야 함. 그러기 위해서
소득 구간을 row.names의 구간으로부터 설정.

```{r}
income.breaks<-c(0,5,10,20,30,40,60,80,100,200,300,500,1000,2000)
```

width에 해당하는 각 소득구간의 폭을 계산

```{r}
income.widths<-diff(income.breaks)
income.widths
```

각 기둥의 면적이 해당 소득구간의 퍼센티지와 같게 해주려면 각 퍼센티지를 width 로 나눠줘야 함.

```{r}
height.workers<-income.kor[,1]/income.widths
round(height.workers, digits=3)
```

아무런 argument 도 설정하지 않고 barplot() 을 그리면 

```{r fig.width=12, fig.height=4}
barplot(height.workers, income.widths)
```

각 bar 의 이름을 row.names에서 가져오면

```{r}
names.bar<-rownames(income.kor)
names.bar
```

bar 의 이름을 넣어 다시 그리되, bar 사이의 공간을 없애면
 
```{r fig.width=12, fig.height=4}
barplot(height.workers, income.widths, space=0, names.arg=names.bar)
```

실제 인원은 거의 없는 것처럼 보이는 5억원 이상의 구간을 합쳐야 할 필요. 자료를 재구성하면,

```{r}
income.kor.2<-income.kor[1:11,]
income.kor.2[11,]<-apply(income.kor[11:13,], 2, sum)
income.kor.2
rownames(income.kor.2)
rownames(income.kor.2)[11]<-"300-  "
income.kor.2
income.breaks.2<-c(0,5,10,20,30,40,60,80,100,200,300,500)
income.widths.2<-diff(income.breaks.2)
height.workers.2<-income.kor.2[,1]/income.widths.2
names.bar.2<-rownames(income.kor.2)
```

다시 barplot()을 작동시키되 회색 대신 흰색을 넣고, bar 사이의 공간을 없애면

```{r fig.width=12, fig.height=4}
barplot(height.workers.2, income.widths.2, names.arg=names.bar.2, space=0, col="white")
title(main="Korea Income Earners' Distribution", xlab="Income Class (Million Won)", ylab="% per Million Won")
```

1억 이상의 구간을 합치기 위하여 자료를 다시 손보면,

```{r}
income.kor.3<-income.kor.2[1:9,]
income.kor.3[9,]<-apply(income.kor.2[9:11,], 2, sum)
rownames(income.kor.3)[9]<-"100-   "
income.breaks.3<-c(0,5,10,20,30,40,60,80,100,200)
income.widths.3<-diff(income.breaks.3)
height.workers.3<-income.kor.3[,1]/income.widths.3
names.bar.3<-rownames(income.kor.3)
```

1억 이상의 구간을 합쳐 barplot을 그리면,

```{r fig.width=12, fig.height=4}
barplot(height.workers.3, income.widths.3, names.arg=names.bar.3, space=0, col="white")
title(main="Korea Income Earners' Distribution", xlab="Income Class (Million Won)", ylab="% per Million Won")
```



같은 방법으로 소득규모에 대하여 세 개의  barplot을 그리려면, 우선 자료를 정리하고. 

```{r}
height.income<-income.kor[,2]/income.widths
height.income.2<-income.kor.2[,2]/income.widths.2
height.income.3<-income.kor.3[,2]/income.widths.3
```

세 개의 barplot을 연속으로 그리기 위하여 par(mfrow=c(3,1)) 설정

```{r fig.width=12, fig.height=12}
par(mfrow=c(3,1))
barplot(height.income, income.widths, names.arg=names.bar, space=0, col="white")
barplot(height.income.2, income.widths.2, names.arg=names.bar.2, space=0, col="white")
barplot(height.income.3, income.widths.3, names.arg=names.bar.3, space=0, col="white")
par(mfrow=c(1,1))
```

barplot 보다 누적도표가 분포의 윤곽을 살피는 데 더 낫다는 점을 상기하면, 누적분포를 구하는 일부터 시작하여야 함. 자료로부터 이미 아는 사실이지만, cumsum()함수의 활용겸 확인차 계산해보면 

```{r}
income.kor.cum<-apply(income.kor, 2, cumsum)
income.kor.cum
```

누적분포의 각 계급은  `10-20`의 열리고 닫힌 구간이 아니라 한 쪽으로 열린 구간이어야 하고, 누적백분률임을 명시하려면   

```{r}
income.class.cum<-paste(" -", income.breaks[2:length(income.breaks)], sep="")
dimnames(income.kor.cum)[[1]]<-income.class.cum
dimnames(income.kor.cum)[[2]]<-c("Earners.Cumulative(%)", "Income.Cumulative(%)")
income.kor.cum
```

누적도표를 그리려면 첫 시작은 (0, 0)이어야 함에 유의. 마침 income.breaks 와 맞춰보면 income.kor.cum 의 첫 행을 0으로만 추가해 주면 되는 일임. xlim 을 좁혀가면서 분포 윤곽 파악.

```{r fig.width=12, fig.height=12}
par(mfrow=c(2,2))
plot(x=income.breaks, y=c(0,income.kor.cum[,1]), type="b", ann=F)
title(main="Cumulative Income Earners' Distribution", xlab="Income (Million Won)", ylab="Cumulative % of Earners")
plot(x=income.breaks, y=c(0,income.kor.cum[,1]), type="b", xlim=c(0,500), ann=F)
title(main="Cumulative Income Earners' Distribution", xlab="Income (Million Won)", ylab="Cumulative % of Earners")
plot(x=income.breaks, y=c(0,income.kor.cum[,1]), type="b", xlim=c(0,200), ann=F)
title(main="Cumulative Income Earners' Distribution", xlab="Income (Million Won)", ylab="Cumulative % of Earners")
plot(x=income.breaks, y=c(0,income.kor.cum[,1]), type="b", xlim=c(0,100), ann=F)
title(main="Cumulative Income Earners' Distribution", xlab="Income (Million Won)", ylab="Cumulative % of Earners")
par(mfrow=c(1,1))
```

한가지 기억해 둘 사실은 누적분포의 윗 부분 면적이 바로 평균이라는 점. 누적분포가 히스토그램보다 나은 점 중의 하나가 분위를 찾기 쉬울 뿐 아니라 평균을 비교하는 것도 용이하다는 것임.

```{r fig.width=6, fig.height=6}
plot(x=income.breaks, y=c(0,income.kor.cum[,1]), type="b", xlim=c(0,200), ann=F, yaxt="n")
axis(side=2, at=seq(0, 100, by=25), labels=seq(0, 100, by=25))
polygon(x=c(income.breaks[income.breaks < 200], 200, 0, 0), y=c(0, income.kor.cum[,1][income.breaks < 100], 100, 100, 0), density=15, angle=135)
title(main="Cumulative Income Earners' Distribution", xlab="Income (Million Won)", ylab="Cumulative % of Earners")
```

소득 자체의 누적분포에 대해서도 같은 방법으로 그려보면 

```{r fig.width=12, fig.height=12}
par(mfrow=c(2,2))
plot(x=income.breaks, y=c(0,income.kor.cum[,2]), type="b", ann=F)
title(main="Cumulative Income Distribution", xlab="Income (Million Won)", ylab="Cumulative % of Income")
plot(x=income.breaks, y=c(0,income.kor.cum[,2]), type="b", xlim=c(0,500), ann=F)
title(main="Cumulative Income Distribution", xlab="Income (Million Won)", ylab="Cumulative % of Income")
plot(x=income.breaks, y=c(0,income.kor.cum[,2]), type="b", xlim=c(0,200), ann=F)
title(main="Cumulative Income Distribution", xlab="Income (Million Won)", ylab="Cumulative % of Income")
plot(x=income.breaks, y=c(0,income.kor.cum[,2]), type="b", xlim=c(0,100), ann=F)
title(main="Cumulative Income Distribution", xlab="Income (Million Won)", ylab="Cumulative % of Income")
par(mfrow=c(1,1))
```


이제 두 누적분포를 한 장에 살피는 방법을 생각해보자. $x$ 축을 사람, $y$ 축을 소득으로 하여 두 점을 이어주면 어떤 결과가 나오는 지 살펴 보자.

```{r fig.width=9, fig.height=9}
earners<-c(0, income.kor.cum[,1])
income<-c(0, income.kor.cum[,2])
plot(x=earners, y=income, type="b", ann=F, xaxt="n", yaxt="n")
lines(x=0:100, y=0:100, type="l")
axis(side=1, at=earners, labels=earners)
axis(side=2, at=income, labels=income)
abline(h=c(0,100), lty=2)
abline(v=c(0,100), lty=2)
title(main="Lorenz Curve of Korea Income", xlab="Earners Cumulated", ylab="Income Cumulated")
```

초승달 부분에 빗금을 치고, 각 축의 눈금을 가능한 많이 표시하려면

```{r fig.width=9, fig.height=9}
plot(x=earners, y=income, type="b", ann=F, xaxt="n", yaxt="n")
lines(x=0:100, y=0:100, type="l")
axis(side=1, at=earners, labels=earners, las=2, cex.axis=0.5)
axis(side=2, at=income, labels=income, las=2, cex.axis=0.5)
abline(h=c(0,100), lty=2)
abline(v=c(0,100), lty=2)
title(main="Lorenz Curve of Korea Income", xlab="Earners Cumulated", ylab="Income Cumulated")
polygon(x=c(earners, 0), y=c(income,0), density=10, angle=135)
```

이 곡선의 이름은?
